臺北高等行政法院簡易判決　　　　　　　　　　　　　九十三年度簡字第八三三號
　　原　　　告　昇利化工股份有限公司
　　代　表　人　甲○○
　　被　　　告　臺北縣政府環境保護局
　　代　表　人　張子敬（局長）住同右
右當事人間因廢棄物清理法事件，原告不服台北縣政府中華民國九十三年四月二十九
日北府訴決字第０九三０一四七０九六號訴願決定，提起行政訴訟。本院判決如左：
    主  文
原告之訴駁回。
訴訟費用由原告負擔。
    事  實
壹、事實概要：
  一、按行政院環境保護署於民國（下同）九十二年六月十日以環署廢字第０九二０
      ０四一六０四號函告知，原告於九十二年一月至五月間進行通案再利用申報，
      經查實際收受廢棄物重量與事業申報量不同。
  二、被告機關因此認定原告有未依經濟部事業廢棄物再利用管理辦法第十六條第一
      項第一款規定辦理之違規情事，已違反廢棄物清理法第三十九條規定，爰依同
      法第五十三條規定裁處原告新台幣（下同）六萬元罰鍰，原告不服前項處分，
      提起行政訴訟。
貳、兩造聲明：
  一、原告聲明：
      求為判決撤銷原處分及訴願決定。
  二、被告聲明：
      求為判決駁回原告之訴。
參、兩造之爭點：
  一、原告主張之理由：
    Ａ、依據本案決定書「理由二」所載：「本件訴願人於九十二年一月至五月間進
        行通案再利用申報，因收受五家事業超收情形，致實際收受廢棄物重量與事
        業申報量不同，為行政院環境保護署函告原處分機關有違反廢棄物清理法第
        三十九條之子法規定，即「經濟部事業廢棄物再利用管理辦法」第十六條第
        一項第一款規定，原處分機關則依廢棄物清理法第五十三條規定裁處訴願人
        新臺幣六萬元罰鍰。查依行政院環境保護署於九十二年八月十九日環署廢字
        第０九二００六０二五四號函及經濟部工業局同年九月九日工永字第０九二
        ００二七一三三０號函示，訴願人進行通案再利用申報，有收受五家事業超
        收情形，尤以三月、四月收受南寶樹脂化工廠超收量最多，分別約一六五公
        噸及一○四公噸（南寶樹脂化工廠與訴願人報經濟部工業局備查之合約內容
        載明廢棄物數量每月二十噸），實際收受廢棄物重量與事業申報量不同，為
        此工業局另於同年六月二十四日工永字第０九二０三七０三七九０號函要求
        訴願人立即改善並將結果於一個月內報請備查。訴願人亦於同月二十七日函
        該局表示，實際收受廢棄物重量與事業申報量不同，將與客戶協調改善云云
        ，有九二昇字第九二０六二七０一號函附卷可按……」及台北縣政府環境保
        護局執行違反廢棄物清理法案件處分書（下稱處分書）違反事事實部分：「
        九十二年一月至五月間進行通案再利用申報，經查實際收受廢棄物重量與事
        業申報量不同；其中南寶公司與貴公司報被告機關『九十二年一月十日九二
        昇字第０一一００一號函』備查之合約廢棄物數量標明：「每月二０噸，累
        計暫存三００噸」，而本九十二年三、四月分別超收一六五公噸及一０四公
        噸」。
    Ｂ、惟查：
      １、原告接受南寶公司廢丙酮再利用量之實際收受重量與網路申報量相同。依
          據本案處分書所載違反事實部分所謂「實際收受廢棄物重量與事業申報量
          不同」之「實際收受廢棄物重量」應指原告接受事業單位再利用廢溶劑之
          實際進廠量，而「事業申報量」係指依「廢棄物清理法」第三十一條第一
          項第二款：「依中央主管機關規定之格式、項目、內容、頻率，以網路傳
          輸方式，向直轄市、縣（市）主管機關申報其廢棄物之產出、貯存、清除
          、處理、再利用、輸出、輸入、過境或轉口情形。但中央主管機關另有規
          定以書面申報者，不在此限。」亦即依據九十二年七月十七日環署廢字第
          ０九二００五一八六一Ａ號函之公告事項：「……三、（三）清除、處理
          、再利用及輸出情形申報……三、以中間處理方式、再利用方式或最終處
          置方式處理指定公告事業所產生之廢棄物者（執行機關所設之專責單位除
          外），應於收受後二十四小時內連線申報廢棄物收受日期時間、處理方式
          等資料；……五、連線申報聯單遞送方式：（一）本公告所規範之各相關
          機構除須依連線申報作業規定辦理外，亦應將網路申報之清除、處理、再
          利用或輸出資料列印出一式三份遞送聯單。三聯單經清除者簽收後，一份
          由事業自行存查，另兩份應隨同廢棄物由清除者於十日內送交處理、再利
          用或輸出者簽收，清除者保存一份，由廢棄物處理、再利用或輸出者存查
          一份，廢棄物處理、再利用者應於收到廢棄物之三十日內完成廢棄物處理
          、再利用作業。……」所規定之「網路申報資料」；再依據原告九十二年
          一月十日九二昇利第０一一００一號函申報與南寶公司之「廢棄物清除及
          再利用合約書」第十二條：「廢棄物之申報：一、甲、乙、丙三方凡公告
          上網申報者，應各自依規定上網申報……」，又依原告與南寶公司在民國
          九十二年三月份的交易資料，其實際進廠量與網路申報量皆為一八五、三
          八０公斤；而九十二年四月份之實際進廠量及網路申報量亦皆為一二三、
          九００公斤，兩者相符且原告亦皆依規定向環保單位申報清除量與再利用
          量，並無本案處分書違反事實部分所載：「經查實際收受廢棄物重量與事
          業申報量不同」之違反事實。
      ２、本案處分書所指合約備查之廢棄物數量係為事業單位每月產出廢棄物之預
          估值，並非指實際收受廢棄物重量及事業申報量。
          有關合約書備查之廢棄物數量係指事業單位每月產出廢棄物數量之預估值
          ，依據昇利公司與南寶公司之「廢棄物清除及再利用合約書」第一條所載
          廢棄物數量為：「約二０噸／月，累計暫存三００噸」係表示南寶公司每
          月產出廢丙酮約二０噸，目前累計暫存量為三００噸，並預計清運及再利
          用南寶公司廢丙酮每月產出約二０噸量及現有暫存三００噸之廢丙酮。依
          據經濟部九十一年十二月廿五日經授工字第○九一二一○一三三五○號函
          文核准原告廢丙酮再利用量為二００噸／月，援此原告才於九十三年三月
          及四月委託高專公司清運南寶公司累計暫存三００噸之廢丙酮分別為一八
          五、三八０公斤及一二三、九００公斤，並無不妥，且雙方合約書亦向經
          濟部工業局及環保局報備過。再依據原告向經濟部工業局申報之「事業廢
          棄物每月再利用數量管控紀錄表」，其中廢丙酮部分在九十二年三月及四
          月中分別為一八五、三八０公斤及一五五、０八０公斤，而九十二年三月
          及四月廢丙酮之實際再利用量分別為九二、九八０公斤及七０、九九０公
          斤，顯示原告皆依規定申報廢丙酮而並未超收或超量營運，原告依法於核
          准量內進行廢丙酮之再利用，亦根據報備過之合約書內容以清運南寶公司
          暫存之三００噸廢丙酮而並無超量或違法之處。
      ３、合約備查之廢棄物數量與實際網路申報量及實際清運及再利用數量必定不
          同而有超出或減少，依據現行法規並無規範實際再利用廢溶劑數量超出合
          約備查量之相關罰則。
      ４、依據本案處分書違反事實部分所指：「備查之合約廢棄物數量標明：『每
          月二０噸，累計暫存三００噸』，而本九十二年三、四月分別超收一六五
          公噸及一０四公噸。」但依現行相關法條並無規範對於本案所指超出合約
          備查數量之罰則，而本案處分係依原告違反經濟部事業廢棄物再利用管理
          辦法第十六條第一項第一款：「申報資料內容與事實不符者」而處分原告
          應屬誤解；所謂「申報資料」係指原告依「廢棄物清理法第三十一條第一
          項第二款網路申報之資料而非指合約備查量，另依據經濟部工業局核准原
          告通案再利用函文之第三條「本案再利用機構應詳細紀錄廢棄物進廠量及
          再利用產品產銷相關資料，包括銷售對象、數量、地點、時間及聯絡方式
          ，並於核可後每三個月將廢棄物進廠量及再利用產品銷售記錄資料送本部
          工業局備查。」本公司皆依規定申報，其內容與實際廢棄物數量相符，並
          無違法之處。合約備查之廢棄物數量與實際網路申報量和實際清運及再利
          用數量必定不同而有超出或減少，舉例說明原告九十二年六月十日委託水
          美公司焚化蒸餾殘渣之合約備查量為每月一００噸，但實際進場收受量與
          網路申報量並非每月一００噸，有關原告委託水美公司焚化蒸餾殘渣之合
          約備查量、網路申報量與實際進場量比較表如證據十。再舉例說明，根據
          九十二年一月廿二日九二昇字第０一二二０一號函文原告接受燿華公司再
          利用廢丁酮合約備查量為每月六噸，而實際進場收受量及網路申報量並非
          每月六噸，有關原告接受燿華公司再利用廢丁酮之合約備查量、網路申報
          量與實際進場量比較表如證據十二。依據以上比較表所示，網路申報量與
          實際進場量相同，卻與合約備查量明顯不同，足見本案所處分「實際收受
          廢棄物重量與事業申報量不同」之「申報量」係指網路申報量而非合約備
          查量，因為合約備查量係為預估值而必與實際收受廢棄物重量不同而超出
          或減少；如本案以合約備查量與實際收受廢棄物重量不同而處分原告，那
          將導致現有任何一筆廢棄物清除、處理或再利用交易將因廢棄物合約備查
          量皆與實際收受量不符將同遭處分而無法運行，並與實務運作不符而違反
          該法令為防止「以多報少」或「以少報多」立法之精神。
    Ｃ、綜上所述，原告並無違反「經濟部事業廢棄物再利用管理辦法」第十六條第
        一項第一款規定，亦無違反「廢棄物清理法」第三十九條相關規定，爰請撤
        銷原處分及訴願決定。
  二、被告主張之理由：
    Ａ、法源依據：
      １、廢棄物清理法第三十九條第二項規定：「前項再利用之事業廢棄物種類、
          數量、許可及許可期限、廢止、紀錄、申報及其他應遵行事項之管理辦法
          ，由中央目的事業主管機關會商中央主管機關、再利用用途目的事業主管
          機關定之．．．．」，同法第五十三條：「有下列情形之一者，處新臺幣
          六萬元以上三十萬元以下罰鍰。經限期改善，屆期仍未完成改善者，按日
          連續處罰。．．．．一、貯存、清除、處理或再利用有害事業廢棄物，違
          反第二十八條第一項、．．．．第三十九條第一項．．．．所定管理辦法
          。」
      ２、經濟部事業廢棄物再利用管理辦法第十六條規定：「取得再利用許可之事
          業或再利用機構有下列情事之一者，本部得廢止其許可：一、申報資料內
          容與事實不符者。．．．」
    Ｂ、行政院環境保護署前於九十二年六月十日以環署廢字第０九二００四一六０
        四號函示，九十二年一月至五月間，原告進行通案再利用申報，發現有收受
        五家事業超收情形，尤以收受南寶樹脂化工廠超收量最多，分別約一六五公
        噸及一０四公噸，要求將查察結果函覆在案；被告機關遂於同年六月二十日
        前往稽查，嗣將稽查情形及實際查核結果彙整發函行政院環境保護署。
    Ｃ、行政院環境保護署嗣於九十二年八月十九日環署廢字第０九二００六０二五
        四號函請經濟部工業局，對原告進行通案再利用申報異常部分，有無違反「
        經濟部事業廢棄物再利用管理辦法」惠予釋復；同年十月二日行政院環境保
        護署再以環署廢字第０九二００六五七００號函告知，經濟部工業局函覆原
        告進行通案再利用，已違反「經濟部事業廢棄物再利用管理辦法」第十六條
        第一項第一款規定，亦即違反「廢棄物清理法」第三十九條等相關規定，要
        求被告機關依法查處。
    Ｄ、原告未依經濟部事業廢棄物再利用管理辦法第十六條第一項第一款等規定，
        業已違反廢棄物清理法第三十九條規定，被告機關依同法第五十三條處分原
        告新臺幣六萬元罰鍰，並無違法或不當。
    Ｅ、原告於訴願書中說明，與南寶公司廢丙酮再利用量之實際收受重量與網路申
        報量相同等理由一節，依以下法理及理由，難謂有據：
      １、行政院環境保護署函示，每月許可數量，非為每月實際處理之廢棄物總量
          ，而應為每月收受處理之廢棄物總量。
      ２、經濟部工業局函示，已通知原告在許可處理範圍內依實際收受事業廢棄物
          數量，修訂契約量；原告亦曾於九十二年六月二十七日發函經濟部工業局
          ，復知通案再利用追蹤輔導改善事項中，申報量不同及契約數量均已改善
          完成，由此顯示原告對違反相關法令及規定完全明瞭，在知其違規後完成
          改善，表示違反法令事實明確且存在。
    Ｆ、被告機關依九十三年一月十六日北府訴決字第○九二○六九八四一八號函訴
        願決定書，補充對原告行政處分之處分書，使違反法條完整明確，告發處分
        並無違法或不當；原告所述情事係屬對法令、本案所為處分內容及處分構成
        要件之曲解，衡諸原告之違規情狀所為之行政處分，經核並無任何違法或不
        當之處。
    理  由
壹、程序方面：
    本案系爭罰鍰處分金額為新台幣六萬元，而司法院曾於九十二年九月十七日以（
    九二）院台廳行一字第二三六八一號令，依行政訴訟法第二百二十九條第二項之
    規定，將行政訴訟法第二百二十九條第一項之簡易案件金額（價額）自三萬元，
    提高為二十萬元。故本案應認合於行政訴訟法第二百二十九條第一項第二款「因
    不服行政機關所為新臺幣二十萬元（原為三萬元，現提高為二十萬元）以下罰鍰
    處分而涉訟者」，應適用簡易訴訟程序，合先敘明。
貳、兩造爭執之要點：
  一、被告機關認定之違章事實：
    Ａ、本案原告為經營廢棄物再利用業務之業者，其在實際經營上開業務之前，依
        廢棄物清理法第三十九條第一項之規定，必須事前取得許可，原告因此依同
        條第二項授權制定之法規命令「經濟部事業廢棄物再利用管理辦法」第六條
        之規定，向經濟部預先申請通案許可，並經經濟部通案准許其每月「再利用
        事業廢棄物酮類有機廢液共計四百公噸（丙酮每月二百公噸，丁酮每月二百
        公噸）」。另依同辦法第十一條第二項之規定，須將與各個不同事業主體間
        所訂立之民事契約送請經濟部「備查」，而依同條項第一款之規定，其契約
        書約款中應包括「事業廢棄物之種類、成分與數量」。
    Ｂ、但事後行政院環境保護署發覺原告於九十二年一月至五月間向各事業所收受
        之酮類廢棄物重量遠遠超過其上開備查並經許可再利用之數量（其中以九十
        二年三、四月間向南寶樹脂化工廠超收量之數量最多，備查量為每月二十噸
        ，但實際收受重量卻為一六五公噸及一０四公噸）。而向被告機關通報，被
        告機關因此進行事實調查，並向行政院環境保護署查詢法律之適用疑義後，
        認定違章屬實，而以原告違反廢棄物清理法第三十九條第二項授權制定之法
        規命令「經濟部事業廢棄物再利用管理辦法」第十六條第一項第一款之規定
        （申報資料內容與事實不符），依廢棄物清理法第五十三條規定，對原告裁
        處六萬元之罰鍰。
        【註】：上開法律適用上之最大疑義，即是通案許可下之個案「備查」事項
                ，是否也是「申報資料」之一部，而經濟部工業局於九十二年九月
                九日函覆行政院環境保護署詢問之工永字第０九二００二七一三三
                ０號函文中，對此爭點持肯定見解。
  二、原告之法律爭點：
      原告認為其實際接受南寶樹脂化工廠之廢丙酮數量與其依廢棄物清理法第三十
      一條第一項第二款規定，以網路申報之數量相符，因此沒有廢棄物清理法第三
      十九條第二項規定授權制定之法規命令「經濟部事業廢棄物再利用管理辦法」
      第十六條第一項第一款之規定，因此不應對其加以處罰。
      【註】：廢棄物清理法第三十一條第一項第二款之規定內容：
              經中央主管機關指定公告一定規模之事業，應於一定期限辦理下列事
              項：
              一、．．．．．．．．．．．
              二、依中央主管機關規定之格式、項目、內容、頻率，以網路傳輸方
                  式，向直轄市、縣（市）主管機關申報其廢棄物之產出、貯存、
                  清除、處理、再利用、輸出、輸入、過境或轉口情形。但中央主
                  管機關另有規定以書面申報者，不在此限。
參、本院之判斷：
  一、按廢棄物清理法第三十一條第一項之規範功能與同法第三十九條第二項之規範
      功能全然不同，因此一個事業主體會因其業務之故而同時存在上開二個法規範
      之作為義務，其間並無法規競合關係，茲說明如下：
    Ａ、依廢棄物清理法第三十一條第一項之規範對象，主要是著眼於一切事業，包
        括「產生」事業廢棄物之事業與「清運、處理與再利用」事業廢棄物之事業
        ，而且前者更是此一法規範所著重的目標，國家藉此才能有效掌握「全國廢
        棄物規模」之資訊，作為立法及行政決策之參考。
    Ｂ、而廢棄物清理法第三十九條之規範對象則僅限於「廢棄物之再利用」行為，
        而且其規範目標不僅限於資訊掌握，更有對實際作業之處理監控功能在內，
        在此情況下，其與上開義務可謂併行不悖。
  二、是以原告謂：網路申報量即等於廢棄物清理法第三十九條第二項授權制定法規
      命令「經濟部事業廢棄物再利用管理辦法」第十六條第一項第一款所稱之「申
      報資料內容」。其主張於法無據，無從動搖原處分之合法性。
  三、從而被告機關以原告違反廢棄物清理法第三十九條規定，依同法第五十三條對
      其裁處六萬元之罰鍰，在構成要件之判斷上並無違法可言，而裁量部分亦無違
      法情事。
肆、綜上所述，本件原裁罰處分本身於法有據，且裁量無違法情事，訴願決定予以維
    持亦無違誤，原告訴請撤銷為無理由，應予駁回。
據上論結，原告之訴為無理由，爰依行政訴訟法第二百三十六條、第九十八條第三項
前段，判決如主文。
中　　　華　　　民　　　國　　九十三　　年　　　十　　　月　　 二十 　　日
                                   臺北高等行政法院 第  五  庭
                                                    法  官  帥嘉寶
右為正本係照原本作成。
本件以訴訟事件所涉及之法律見解具有原則性者為限，始得於本判決送達後二十日內
向本院提出上訴狀並表明上訴理由，如已於本判決宣示後送達前提起上訴者，應於判
決送達後二十日內補具上訴理由（均按他造人數附繕本），且經最高行政法院許可後
方得上訴。
中　　　華　　　民　　　國　　九十三　　年　　　十　　　月　　 二十 　　日
            　　　　　　　　　　　　　　    　      書記官  蘇亞珍
